臺灣臺北地方法院刑事裁定　　　　　　　96年度聲判字第13號
聲　請　人
即　告訴人　乙○○
代　理　人　劉永培律師
被　　　告　甲○○
 　 　　　　丙○○
上列聲請人即告訴人因告訴被告等恐嚇案件，不服臺灣高等法院
檢察署檢察長駁回再議之處分（95年度上聲議字第5001號，原不
起訴處分案號：臺灣臺北地方法院檢察署檢察官95年度偵字第
16199 號），聲請交付審判，本院裁定如下：
     主  文
本件聲請駁回。
     理  由
一、聲請（及告訴）意旨略以：
  (一)被告甲○○積欠聲請人乙○○新臺幣數十萬元之債務，雙方
    因金錢糾紛素有嫌隙，詎被告甲○○竟於民國93年10月31日
    凌晨3時26分，以hlnin358350@hotmail.com電子郵件帳號寄
    發內容為「聽說你一直擾亂別人的感情？誣賴我家小倩妹妹
    ～我知道你住士林、我很想找你好好談談的～你帶朋友陪你
    ㄝ無所謂、如果你不找我、我有你電話、我ㄝ知道你住哪、
    試試看就知道就這樣、速回、夜路躲多ㄌ你小心哪天怎麼死
    ㄉ都不知道喔」之電子郵件至聲請人之qwe1010@hotmail.co
    m電子郵件帳號，致聲請人心生畏懼。另被告丙○○於94年3
    月間，向聲請人之妻陳惠華恐嚇稱：如果聲請人不將借據及
    錢還給被告甲○○，就要找人找陳惠華娘家麻煩等語。因認
    被告甲○○、丙○○均涉有刑法第305條恐嚇罪嫌云云。
  (二)臺灣臺北地方法院檢察署檢察官以：聲請人所提出之電子郵
    件影本並無完整列印過程，是該電子郵件內容是否曾遭竄改
    仍有疑義，且聲請人為身高171公分、體重101公斤之男子，
    而被告甲○○係身高149公分、體重49公斤之女子，告訴人
    於93年10月接獲前開電子郵件後，遲至95年1月23日始具狀
    提出告訴，縱被告甲○○曾寄發聲請人所指稱之電子郵件內
    容予聲請人，亦難想像聲請人於接獲該電子郵件時有何畏怖
    之感。另聲請人與陳惠華於偵查中固指稱被告丙○○曾至家
    中揚言要找娘家麻煩、要斷手斷腳等情，然陳惠華並無於警
    訊中陳稱有何恐懼之情，亦無提及斷手斷腳之語，況告訴人
    指稱之時間係在94年3月間，倘聲請人與陳惠華於當時確有
    何畏懼之心，應即請求到場處理之警員保護或已提出告訴，
    斷無至將近1年後始提出告訴之理。是尚難僅憑聲請人之片
    面指述，即認被告2人有何恐嚇犯行，此外，復查無其他積
    極證據足認被告等有何犯行，應認被告等罪嫌不足，因而處
    分不起訴。嗣經聲請人聲請再議，臺灣高等法院檢察署檢察
    長仍以原不起訴處分核無不當，駁回再議之聲請。
  (三)惟檢察官調查時，並未傳訊案發當時至聲請人住所處理之警
    員及目睹被告甲○○打字及雙方談判時在場之吳政桂到庭作
    證，自有未盡職權能事踐行調查程序之違法；且綜觀上開被
    告甲○○所發送之電子郵件內容，已呈現恐嚇之意旨，不因
    其與聲請人間之身高、體重相距懸殊而有異；再者，被告丙
    ○○及其友人至聲請人家中恐嚇要斷聲請人手腳等情，業經
    聲請人及其妻陳惠華於偵查時證述明確，被告於警察面前，
    自無可能再有恐嚇聲請人，然聲請人既已報警要求保護，足
    證聲請人確有畏懼之心，而此恐嚇行為一經作成即已構成犯
    罪，縱令聲請人於1年後始提起告訴，亦難遽認聲請人當時
    並未恐懼，況聲請人提出告訴，亦未逾追訴權時效，檢察官
    未予詳查，應有失當，故聲請將本案交付審判，俾維法紀云
    云。
二、按聲請人不服上級法院檢察署檢察長或檢察總長認再議為無
    理由而為駁回之處分者，得於接受處分書後10日內委任律師
    提出理由狀，向該管第一審法院聲請交付審判；法院認為交
    付審判之聲請不合法或無理由者，應駁回之，刑事訴訟法第
    258條之1、第258條之3第2項前段，分別定有明文。而刑事
    訴訟法增訂「聲請法院交付審判」制度，其目的無非係欲對
    於檢察官起訴裁量有所制衡，除貫徹檢察機關內部檢察一體
    之原則所含有之內部監督機制外，另宜有檢察機關以外之監
    督機制，由法院保有最終審查權而介入審查，提供告訴人多
    一層救濟途徑（刑事訴訟法第258條之1立法理由參照），以
    促使檢察官對於不起訴處分為最慎重之篩選，審慎運用其不
    起訴裁量權。是法院僅係就檢察機關之處分是否合法、適當
    予以審究，惟交付審判制度畢竟非屬審判程序之延伸，若法
    院於檢察機關憑以作成處分之卷證資料外，主動另行蒐集其
    他證據，則顯然有侵越檢察機關之職權，形成違反彈劾原則
    （控訴機關與審判機關絕對分離）之情形。故雖刑事訴訟法
    第258條之3第3項有「法院為前項裁定前，得為必要之調查
    」之規定，然法院於審查交付審判之聲請有無理由時，應以
    審酌聲請人所指摘不利被告之事證未經檢察機關詳為調查或
    斟酌，或不起訴處分書所載理由違背經驗法則、論理法則及
    證據法則為限，方符本條係為制衡檢察官起訴裁量權之立法
    意旨。
三、本件聲請人告訴被告等涉犯刑法第305條恐嚇危害安全案件
    ，先經臺灣臺北地方法院檢察署檢察官認定聲請人並無積極
    證據足資證明被告2人有何恐嚇危害安全犯行，尚難僅憑告
    訴人之片面指述認定被告2人犯罪，而以95年度偵字第16199
    號處分不起訴在案；聲請人不服聲請再議，惟經臺灣高等法
    院檢察署檢察長認原不起訴處分書認為被告2人罪嫌不足，
    並無不當，且聲請人自警訊至臺灣臺北地方法院檢察署檢察
    官偵查期間，均未提及證人吳政桂可以證明，直至聲請再議
    之時，始聲請傳喚證人吳政桂，則該證人之可信度已有疑義
    ，另被害人陳惠華並未於警詢中陳稱有何恐懼之情，亦未提
    及被告丙○○至伊住所時曾恐嚇將其斷手斷腳之語，而當時
    既有警員到場處理，若被告丙○○確有恐嚇情事，因屬非告
    訴乃論之罪，該警員豈有不當場依法處理而任令被告丙○○
    離去之理，是認聲請人再議之聲請無理由，以95年度上聲議
    字第5001號處分書駁回其再議之聲請，此經本院依職權調取
    前揭偵查卷證核閱無誤。茲聲請人堅指被告涉嫌前開罪名，
    據以聲請交付審判，經查：
  (一)聲請人雖於臺灣臺北地方法院檢察署檢察官偵查期間，提出
    以被告甲○○使用之hlnin358350@hotmail.com電子郵件帳
    號所寄發，內容為「聽說你一直擾亂別人的感情？誣賴我家
    小倩妹妹～我知道你住士林、我很想找你好好談談的～你帶
    朋友陪你ㄝ無所謂、如果你不找我、我有你電話、我ㄝ知道
    你住哪、試試看就知道就這樣、速回、夜路躲多ㄌ你小心哪
    天怎麼死ㄉ都不知道喔」之電子郵件影本1紙（見臺灣臺北
    地方法院檢察署95年度他字第1317號卷，下稱他字卷，第32
    頁），然未見其提供其他電腦傳輸資訊以供比對，而電子郵
    件並非紙本，僅係以電磁紀錄方式保存，若以目前之電腦技
    術予以增、刪、修改後印出，極難判別原文件之內容是否遭
    到變造竄改。經訊據被告甲○○既堅詞否認其於傳送至聲請
    人之qwe1010@hotmail.com電子郵件帳號的郵件，有「聽說
    你一直擾亂別人的感情？誣賴我家小倩妹妹～」、「夜路躲
    多ㄌ你小心哪天怎麼死ㄉ都不知道喔」等字句，則除非聲請
    人提出其他證明被告甲○○傳送之電子郵件內容之證據，否
    則依電子郵件之上述特性，聲請人提出之電子郵件影本在傳
    輸、接受、列印之過程中，確實有遭竄改其內容之疑慮。又
    聲請人於聲請書附件雖提出其所列印之MSN署名「好久沒完
    天堂拉～～」與「都都」間之交談紀錄，欲以證明被告甲○
    ○確有傳送內容包含前揭字句之電子郵件，惟觀之聲請人所
    提出之「好久沒完天堂拉～～」與「都都」交談紀錄雖曾提
    及「淑君」及聲請人所提出之電子郵件全文，尚無從確認該
    署名「好久沒完天堂拉～～」之人即為被告丙○○。且觀之
    該談話紀錄左下方之日期顯示為「2004/9/19」，顯然署名
    「好久沒完天堂拉～～」與「都都」之人係於93年9月19日
    進行該次對話，然其2人對話時間竟早於聲請人於提出告訴
    時指述被告甲○○傳送上開電子郵件之日期（2004年10月31
    日，見他字卷第21頁、第30頁），是該交談紀錄若屬真實，
    則聲請人於檢察官偵查時所提出之電子郵件影本之真實性，
    即有可疑，是聲請人提出之MSN對談紀錄，仍不足證明上開
    電子郵件之真實性。再者，縱使該MSN對話紀錄為真，而署
    名「好久沒完天堂拉～～」之人亦為被告丙○○，然其述及
    上開電子郵件時稱「我知道我已看過的」、「女友打字的…
    我都不知道的」、「我很早睡了…」等語，亦可顯示被告丙
    ○○並未親眼目睹被告甲○○確有撰寫包含「聽說你一直擾
    亂別人的感情？誣賴我家小倩妹妹～」、「夜路躲多ㄌ你小
    心哪天怎麼死ㄉ都不知道喔」等字句之電子郵件，是此一
    MSN交談紀錄亦不足證明被告甲○○確有恐嚇聲請人之犯行
    。
  (二)又聲請人雖以原檢察機關未傳訊被告丙○○至聲請人住處時
    到場處理之警員，與聲請人之友人吳政桂到庭作證，即逕為
    不起訴處分，有應調查之證據未予調查之違法云云。然查，
    被告丙○○至聲請人住處談判債權債務之過程，業經證人即
    聲請人之妻陳惠華於檢察官偵訊時證述甚詳，已無另行傳喚
    該警員到庭就同一待證事實作證之必要。又聲請人於95年3
    月20日在臺北市政府警察局偵查隊製作筆錄時，僅稱：「丙
    ○○有帶人到我士林家中對我妻子說，如果我不將借據跟錢
    還給甲○○，就帶人找我妻子陳惠華的娘家麻煩。」等語，
    似有表明其當時不在場之意，然聲請人卻於檢察官偵訊時指
    稱，被告丙○○到伊住處找陳惠華時伊在家，丙○○帶人要
    談借據和錢的事情，曾說如果不還錢，要找伊及伊太太的麻
    煩，要讓伊斷手斷腳云云（見他字卷第39頁），則其所言前
    後已不一致。又證人陳惠華於檢察官訊問時已證稱，要斷手
    斷腳等語並非被告丙○○所說，而係丙○○帶來的朋友說的
    等語（見他字卷第39頁），亦與聲請人指稱被告丙○○有說
    要將伊斷手斷腳云云（見他字卷第40頁）顯然矛盾，是聲請
    人此部分之指述，可信度甚低，檢察官認為無傳訊該到場處
    理之員警到庭作證之必要，容屬合理之判斷，並無違法可言
    。另聲請人自偵查伊始至臺灣臺北地方法院檢察官為不起處
    訴處分為止，長達9月餘之偵查期間，均未曾提及吳政桂曾
    見聞被告甲○○打字撰寫上開電子郵件，並且於雙方談判時
    在場等情，直至再議聲請狀中始提及此情（見臺灣高等法檢
    察署95年度上聲議字第5001號卷第5頁），則吳政桂是否確
    如聲請人所述親自見聞被告甲○○製作恐嚇電子郵件、被告
    甲○○與聲請人談判之情事，亦有可疑。況且聲請人在此之
    前亦未曾指述伊於接收上開電子郵件後與被告甲○○相約見
    面時，被告甲○○及其友人曾對其加以恐嚇之事實，其至聲
    請再議之時始添具此節，其可信度自屬薄弱。因此臺灣高等
    法院檢察署檢察長以無傳喚上開2證人之必要性為由，逕為
    駁回再議聲請之處分，自非屬應行調查之證據未經依法調查
    之違法。
四、又檢察官於偵查中，經傳喚本件聲請人、被告2人及證人陳
    惠華調查結果，認定被告甲○○傳送之電子郵件有遭竄改之
    疑義，且聲請人之身高體型與被告甲○○相差甚遠，而其於
    93 年10月接獲前開電子郵件後，遲至95年1月23日始具狀提
    出告訴，縱上開電子郵件係被告甲○○所寄，亦難想像聲請
    人於接獲該電子郵件時有何畏怖之感，另證人陳惠華於被告
    丙○○至其住所處商討債務問題時，並未於警訊中陳稱有何
    恐懼之情，且倘證人陳惠華於當時確有畏懼之心，應即請求
    到場處理之警員保護或已提出告訴，斷無至將近1年後始提
    出告訴之理，是尚難僅憑聲請人片面指述，即認被告2人有
    何恐嚇犯行，且復查未無其他積極證據足證被告2人確有聲
    請人片面所指之恐嚇危害安全犯行，因此為不起訴處分。本
    院認為其採證合法且論證合於經驗法則及論理法則，亦無就
    聲請人所指摘不利被告之事證未詳為調查或斟酌之情事。聲
    請人所指被告2人涉犯恐嚇危害安全一節，僅個人片面指訴
    ，實嫌欠缺積極事證可資證明，原不起訴處分書及駁回再議
    處分書就如何認定被告之犯罪嫌疑不足，已於不起訴處分及
    駁回再議處分書內詳為說明，並無違誤。聲請意旨猶執前詞
    ，對於原處分任加指摘，請求交付審判，殊無理由，應予駁
    回。
五、依刑事訴訟法第258條之3第2項前段，裁定如主文。
中　　華　　民　　國　　96　　年　　5 　　月　　10　　日
                  刑事第十庭  審判長法  官  吳秋宏
                                    法  官  姚念慈
                                    法  官  林柏泓
本件裁定不得抗告。
上正本證明與原本無異。
                          　　    　書記官　柯貞如
中　　華　　民　　國　　96　　年　　5 　　月　　10　　日
